【裁判字號】    98,司家聲,4
【裁判日期】    980325
【裁判案由】    處分禁治產人財產
【裁判全文】
臺灣臺中地方法院民事裁定             98年度司家聲字第4號
聲  請  人  乙○○即禁治產人甲.
上列聲請人聲請處分禁治產人財產事件，本院裁定如下：
    主  文
禁治產人甲○○（女、民國○○年○月○○日生、身分證統一編
號：Ｚ000000000號）所有坐落台中市○○區○○段六
○一地號、地目建、面積三○七二三點九三平方公尺、權利範圍
十萬分之一一九之土地及其上北屯區○○段第六四四九建號之建
物即門牌號碼台中市○○○路二三五巷三號二樓之二之房屋、權
利範圍全部，准予處分。
程序費用由禁治產人負擔。
    理  由
一、按監護人對於受監護人之財產，非為受監護人之利益不得使
    用或處分；為不動產之處分時，並應得親屬會議之允許，民
    法第1101條定有明文。親屬會議不能召開或召開有困難時，
    依法應經親屬會議處理之事項，由有召集權人聲請法院處理
    之；親屬會議經召開而不為或不能決議時，亦同，復為同法
    第1132條第2項所明定。
二、聲請意旨略以：聲請人係甲○○（女、民國○○年○月○○日生
    、身分證統一編號：Ｚ000000000號）之子，甲○○因心神喪
    失致不能處理自己事務，經本院以97年度禁字第219號裁定
    宣告為禁治產人在案，聲請人為甲○○之法定監護人。甲○
    ○係於台中市私立永和老人養護中心長期護養療治，其養護
    費用為每月新臺幣（下同）2萬元，須自費7,500元，且禁治
    產人名下如主文所示土地、房屋，尚有180餘萬元之貸款尚
    待清償，因禁治產人並無其他存款及收入，前開費用均須由
    聲請人負擔，其經濟壓力相當沉重，故有以甲○○名下如主
    文所示土地、房屋，予以處分之必要。惟禁治產人甲○○之
    直系血親尊親屬、三親等內旁系血親尊親屬均歿，且四親等
    內之同輩血親已歿或無聯絡，無法召開親屬會議，爰依民法
    第1132條之規定，聲請准予處分禁治產人甲○○所有之不動
    產。
三、經查：
（一）聲請人主張甲○○前經本院以97年度禁字第219號裁定宣
      告為禁治產人，聲請人為其監護人等情，業據聲請人提出
      戶籍謄本、本院97年度禁字第219號裁定為證，堪信為真
      正。
（二）聲請人另主張其負擔甲○○之護養療治費用與不動產之貸
      款，且尚須負擔家裡的經濟支出，經濟壓力相當沉重，而
      有以甲○○名下不動產予以處分之必要；又甲○○之親屬
      僅聲請人、黃金月，別無民法第1131條所定親屬會議會員
      ，且其他親屬不足法定人數，親屬會議不能召開等事實，
      亦據聲請人提出台中市私立永和老人養護中心在院證明書
      、貸款餘額證明書、戶籍謄本、除戶戶籍謄本、親屬系統
      表及土地暨建物登記謄本等在卷為證，並經聲請人於本院
      98年3月20日開庭訊問時陳述甚詳，亦堪以認定。從而本
      院認聲請人聲請准許處分禁治產人甲○○所有如主文所示
      之不動產，於法尚無不合，應予准許。
四、依非訟事件法第160條第2項，裁定如主文。
中    華    民    國    98    年    3     月    25    日
                        家事法庭  司法事務官  蔡伊萍
上列正本證明與原本無異。
如對本裁定抗告須於裁定送達後10日內向本院提出抗告狀。
中    華    民    國    98    年    3     月    26    日
                                      書記官  曾惠雅


司法院資訊處製作；財團法人民間司法改革基金會備份。
